臺灣板橋地方法院交通事件裁定　　　　94年度交聲更字第19號
原處分機關　交通部公路總局臺北區監理所板橋監理站
異　議　人
即受處分人　甲　○
上列異議人即受處分人因違反道路交通管理處罰條例案件，對於
交通部公路總局臺北區監理所93年1 月14日所為之處分（原處分
案號：板監違字第裁41-CO0000000號），聲明異議，本院以94年
度交聲字第170 號裁定後，異議人不服抗告，經臺灣高等法院以
94年度交抗字第273 號裁定發回更審，本院更為裁定如下：
    主  文
異議駁回。
    理  由
一、按瑕疵處分之轉換，轉換性質為治療瑕疵方法之一種，使違
    法之處分轉變為合法處分。轉換亦如同其他治療方法應受若
    干限制，德國立法例對此規定甚詳，我國行政程序法乃仿其
    內容，規定於第116 條，其規範內容包括下列各點：轉換後
    之處分須包含原處分、須符合原處分之目的及性質、轉換後
    之處分形式上及實體上均須合法、不得對當事人更為不利、
    如原處分已不得撤銷者亦不得轉換、應先聽取當事人之意見
    、不得將羈束處分轉換為裁量處分。轉換可由行政機關依職
    權當事人申請為之，行政法院自亦可作成含有轉換內容之裁
    判。而行政機關所為轉換行為性質為何，學理上素有爭論，
    應認為係單純之認知表示而非新的行政處分（以上參見吳庚
    著，行政法之理論與實用，民國93年1 月，增訂8 版，第40
    9 、410 頁）。而臺灣高等法院於94年5 月4 日以94年度交
    抗字第273 號撤銷原裁定，發回本院，指摘原處分機關先於
    93年11月29日裁決對抗告人吊扣駕照6 個月之處分，迨抗告
    人申訴後，再另為吊銷駕照、終生禁止考照之處分，係對同
    一違規事實，先後做出兩種內容不同之處罰，而吊銷駕照、
    終生禁止考照之處分較吊扣駕照6 個月對抗告人更為不利，
    而認原處分機關於94年1 月14日所為之處分，有否合於行政
    程序法第116 條第1 項規定而為有效之處分之疑義。然觀諸
    原處分機關於94年1 月17日以北監板四字第0938105562 號
    函之內容「本案依違規單所載係肇事逃逸，本站93年11月29
    日填製之裁決書處罰主文有誤，應予撤銷，另檢附94年1 月
    14日之裁決書乙紙。」，可知原處分機關係將原有瑕庛之行
    政處分（即93年11月29日填製之裁決書）予以撤銷，另為一
    新的行政處分（即94年1 月29日填製之裁決書），而非如上
    開文獻之說明，係以轉換之方法，使違法行政處分所包含之
    合法部分繼續維持效力，亦即將原有瑕疵之處分轉變為合法
    處分。據此，原處分機關於94年1 月14日所為之處分，自無
    行政程序法第116 條第1 項適用之餘地，合先敘明。
二、異議意旨略以：異議人即受處分人甲○於93年7 月13日上午
    8 時10分許，駕駛車號M62-160 號重型機車（裁決書誤載為
    H62-160 號），行經臺北縣中和市○○路○○路路口時（裁
    決書誤載為中正路北二高交流道），與洪謝惠萍所騎乘之車
    號N96-567 號重型機車發生事故，致洪謝惠萍人車倒地，受
    有兩膝擦挫傷、左手挫傷等傷害，異議人肇事後，未採取救
    護或其他必要措施及向警察機關報告，即離開肇事現場，經
    警通知到案說明後掣單舉發。惟異議人當時並不知道發生擦
    撞，係事後警方來找異議人，異議人始知有發生擦撞之事，
    異議人並無逃逸之故意。且本件交通事故雙方業已於93年7
    月16日在臺北縣中和市調解委員會達成和解，請念及異議人
    初犯無知，給予異議人悔過機會，爰依法聲明異議，請求撤
    銷原處分云云。
三、按「汽車駕駛人，駕駛汽車肇事致人受傷或死亡，應即採取
    救護或其他必要措施，並向警察機關報告，不得駛離，違者
    吊扣其駕照3 個月至6 個月；逃逸者吊銷駕駛執照」，道路
    交通管理處罰條例第62條第1 項定有明文，且依同條例第67
    條第1 項規定，違反上開規定而經吊銷駕駛執照者，終身不
    得考領駕駛執照。其立法本旨係在增進行車安全、保護他人
    權益，以維持社會秩序。蓋道路交通事故發生後，有受傷或
    死亡之情形者，應即時救護或採必要之措施，以防損害範圍
    之擴大。如駕駛人於肇事後，隨即駕車逃離現場，不僅使肇
    事責任認定困難，更可能使受傷之人喪失生命，自有從嚴處
    理之必要。又終身不得考領駕駛執照之規定，同係為維護車
    禍事故受害人生命安全、身體健康必要之公共政策，且在責
    令汽車駕駛人善盡行車安全之社會責任，屬維持社會秩序及
    增進公共利益所必要，司法院大法官釋字第284 號、第531
    號解釋可資參照。職是之故，汽車駕駛人駕駛汽車發生交通
    事故，不論其責任之歸屬為何，即有義務留在肇事現場，採
    取救護或其他必要措施，並向警察機關報告，以保護他人權
    益，同時釐清肇事責任，自不待言。
四、經查，本件異議人甲○於93年7 月13日上午8 時10分許，駕
    駛車號M62-160 號重型機車（裁決書誤載為H62-160 號），
    行經臺北縣中和市○○路與員山路路口時（裁決書誤載為中
    正路北二高交流道），與洪謝惠萍所騎乘之車號N96-567 號
    重型機車發生事故，致洪謝惠萍人車倒地，受有兩膝擦挫傷
    、左手挫傷等傷害，異議人肇事後，未採取救護或其他必要
    措施及向警察機關報告，即離開肇事現場之事實，除經被害
    人洪謝惠萍於警詢及偵查指述綦詳外，復有道路交通事故現
    場圖、道路交通事故調查報告表(一)、(二)、疑似道路交通事故
    肇事逃逸追查表、違規查詢報表、洪謝惠萍之診斷證明書各
    1 件及肇事現場暨車損照片18幀分別附卷可憑。惟異議人否
    認有何肇事逃逸之違規行為，並以前揭情詞置辯；然查，本
    件證人即被害人洪謝惠萍於本院訊問時到庭證稱：伊從連城
    路往中和方向騎乘，在員山路口有一待轉區，因為伊要左轉
    員山路，所以伊就靠右停在員山路的待轉區○○○○○路轉
    成紅燈，警察還吹哨指揮伊可以前進，所以伊就往前騎，伊
    才剛起步，車速不快，突然有一個黑影從我左邊出現，撞到
    伊的機車左前方，那個黑影是一台黑色的機車，伊人車倒地
    後，地上還有那台黑色機車的車殼碎片，那台機車硬闖紅燈
    後就繼續往前行駛，並沒有下車察看。他撞伊力道很強，讓
    伊整個車頭都旋轉了，所以伊才會人車倒地，伊認為當時撞
    到伊的機車騎士應該知道他有撞到伊。後來伊跟機車騎士談
    和解，他有跟伊道歉，表示是因為他要載他女朋友去上班比
    較急，所以才沒有停下來，他並沒有否認有擦撞到伊」等語
    明確（詳見本院94年度交聲字第170 號卷宗第24、25頁之94
    年3 月16日訊問筆錄）。且異議人因本件交通事故涉犯刑法
    第185 條之4 駕駛動力交通工具肇事致人受傷而逃逸罪嫌，
    亦經檢察官於93年11月30日以被告（即異議人）甲○已與被
    害人洪謝惠萍達成和解，參酌刑法第57條所列事項及公共利
    益之維護，認以緩起訴為適當，予以緩起訴期間1 年，被告
    甲○應立悔過書乙情，有臺灣板橋地方法院檢察署93年度偵
    字第18947 號緩起訴處分書及臺灣高等法院被告全國前案紀
    錄表各1 件在卷可稽（分別附於本院卷內），足見異議人確
    有肇事致人受傷之事實無訛。異議人於車禍發生後，未即採
    取救護或其他必要措施，未留下任何資料即駕車駛離，顯然
    違背上開法定義務，且有以逃逸離開現場以規避肇事責任之
    情形，至為明確。異議人所辯自無可採。至異議人與被害人
    雙方是否已就本件交通事故達成和解乙節，係異議人與被害
    人雙方均對他造之民、刑事責任不予追究，與本件交通事故
    之行政責任無涉，異議人尚不得以之為由，卸免行政責任，
    附此敘明。
五、綜上所述，異議人於前揭時、地，確有駕車肇事致人受傷而
    逃逸之違規情事，異議人上開所辯，顯係事後卸責之詞，不
    足採信。是以，原處分機關據以援引前揭規定，裁處異議人
    吊銷駕駛執照，並終生禁考，自屬有據。本件異議無理由，
    應予駁回。
據上論斷，應依道路交通案件處理辦法第19條，裁定如主文。
中　　華　　民　　國　　94　　年　　9 　　月　　30　　日
                  交通法庭  法  官  陳  靜  茹
以上正本證明與原本無異
如不服本裁定應於送達後5 日內向本院提出抗告狀
                            書記官  廖  美  紅
中　　華　　民　　國　　94　　年　　10　　月　　3 　　日
